【裁判字號】    99,重訴,62
【裁判日期】    990730
【裁判案由】    清償借款
【裁判全文】
臺灣臺中地方法院民事判決          99年度重訴字第62號
原      告   國泰人壽保險股份有限公司
法定代理人   丁○○
訴訟代理人   乙○○
被      告   己○○
             丙○○
共      同
訴訟代理人   李慶松律師
上列當事人間請求清償借款事件，經本院於民國99年7月13日言
詞辯論終結，判決如下：
    主      文
被告應連帶給付原告新台幣貳仟玖佰壹拾肆萬貳仟零陸拾柒元，
及其中新台幣貳仟肆佰玖拾萬參仟壹佰肆拾玖元，自民國九十三
年十一月十九日起至清償日止，按年息百分之十計算之利息；暨
自民國九十二年八月十九日起至清償日止，按上開利率百分之二
十計算之違約金。
原告其餘之訴駁回。
訴訟費用由被告連帶負擔。
    事實及理由
甲、程序方面：
    按訴狀送達後，原告不得將原訴變更或追加。但請求之基礎
    事實同一、擴張或減縮應受判決事項之聲明者，不在此限。
    民事訴訟法第255條第1項第2款、第3款分別定有明文。本件
    原告提起本訴原聲明請求：「被告等應連帶給付原告新台幣
   （下同）00000000元，及自民國92年7月19日起至清償日止，
    按年息10%計算之利息，及自92年8月19日起至清償日止，按
    上開利率20%計算之違約金。」；嗣於99年2月26日言詞辯論
    期日變更聲明為：「被告等應連帶給付原告00000000元，及
    其中00000000元，自92年7月19日起至清償日止，按年息10%
    計算之利息；及自92年8月19日起至清償日止，按上開利率
    20%計算之違約金。」，可認係減縮應判決事項之聲明，且
    係基於同一基礎事實為訴之變更，依前開說明，應予准許。
乙、實體方面：
一、原告主張：
  (一)被告己○○於79年間與其訂立消費借貸契約，並由被告丙○○擔任連帶保證人，約定借款金額分別為1650萬元及1350萬
    元，借款期間均自79年12月12日起至99年12月12日止，各分
    為240期，借款利率按週年利率12.75%計算，前揭借款應自
    借款日起每滿一個月支付本金及利息，如有遲延時，除須按
    上開利率計算遲延利息外，自逾期之日起在6個月以內者，
    按上開利率10%，超過6個月者，按上開利率20%計算違約金
    ，且如有未按期給付即喪失期限利益及分期攤還之權利，全
    部借款視為到期，應立即一次連帶清償全部債務。嗣因被告
    等於87年2月12日起即未依約繳納本息，經原告行使抵押權
    聲請拍賣抵押物即坐落高雄市○○區○○段8小段184建號，
    門牌為高雄市○○○路202號建物，及該建物坐落土地即高雄
    市○○區○○段8小段第41、42地號土地之持分（下稱系爭
    不動產），並經臺灣高雄地方法院91年度執字第22513號強
    制執行事件拍賣抵押物，經分配後仍有00000000元（其中本
    金為00000000元，已到期之利息及違約金為0000000元）未
    獲清償，是被告等就拍賣不足額部分，依前揭消費借貸及連
    帶保證關係，仍應負連帶清償責任。並聲明：被告等應連帶
    給付原告00000000元，及其中00000000元，自92年7月19日
    起至清償日止，按年息10%計算之利息；及自92年8月19日起
    至清償日止，按上開利率20%計算之違約金。
  (二)對於被告抗辯之陳述略以：
  1.擔保放款契約，在內容上可分為債權契約及物權契約。關於
    「借款人之變更」，在放款審核作業流程上，需清償原貸款
    帳號，並塗銷原設定之抵押權，再進行對新借款人之徵信審
    核（債權契約）及擔保物重新設定(物權契約)之作業，作業
    流程始算完備。訴外人戊○○○與被告己○○之間以其意思
    表示，約定由戊○○○承擔其債務，其約定之效力只存在戊○○○與被告己○○之間，並不能以其約定之內容對抗原告
    。是被告己○○雖曾以存證信函通知戊○○○前來原告公司
    辦理「借新還舊」事宜，惟原告並無實際受理戊○○○為「
    借新還舊」之申請，更遑論有承認其「債務承擔」之表示，
    更何況原告並未於86年9月9日發函通知被告己○○及戊○○○辦理「借新還舊」之手續。
  2.原告與被告等所定系爭借款契約，係約定系爭借款應依約繳
    息，並不問由債務人親自為之，或委由他人代為處理。縱系
    爭不動產貸款期款為戊○○○繳交，此乃戊○○○與被告等
    間之約定，若逕自推論，原告知悉並同意系爭「債務承擔」
    ，顯欠允洽。又原告本於抵押權之追及性，以現所有權人即
    戊○○○為聲請拍賣抵押物裁定之相對人，並依據該拍賣抵
    押物裁定，向法院聲請強制執行程序以求償，此乃係抵押權
    之實施。若以此認定原告同意戊○○○為
    本件之債務承擔，洵屬無據。
  3.另本件違約金之請求，係依高雄地方法院91年執字第2251 3
    號分配表所載利率，自92年8月19日起至清償日止，逾期6個
    月以內者，按上開利率10%（即年息1%）；逾期超過6個月者
    ，按上開利率20%（即年息2%）計算，並無過高之情事。
二、被告等則略以：
  (一)被告等雖曾與原告訂立系爭借貸契約，並就系爭不動產於79
    年11月30日設定最高限額抵押權3600萬元予原告，惟被告己○○另於84年5月5日與訴外人吳招蓉就系爭不動產訂立買賣
    契約，契約中並明確約定：「於簽訂本約三日起由乙方（即
    吳招蓉）承受甲方（即被告己○○）原向國泰人壽保險公司
    貸款餘額貳仟柒佰陸拾萬元正，其差額部分參拾萬元，甲方
    同意於繳納土地增值稅時一併付與乙方。其利息自訂立本合
    約之次日起由乙方繳納，其繳納期間至捌拾肆年柒月伍日止
    ，甲方同意於交屋日未交屋時，因延期所衍生之利息由甲方
    負責繳納，其期間至交屋日止。並於簽約日開立本票伍張作
    為擔保。」，顯見上開買賣契約雙方間已存有一債務承擔之
    契約，承擔標的係被告己○○對原告之系爭借款債務，被告
    己○○並於84年5月22日隨台中工業區郵局第259號存證信函
    檢附支票1紙，支付依上揭約定應負擔之利息與吳招蓉。嗣
    被告己○○亦分別以85年7月17日及86年9月18日存證信函，
    通知原告系爭不動產所有權已移轉予他人，及系爭借款債務
    亦由買受人承擔等情事，另原告並於86年9月9日函知被告己○○及戊○○○辦理「借新還舊」之手續，是原告至遲於86
    年9月18日前，應已知悉上揭事實。
  (二)被告己○○係以3800萬元購買系爭不動產，並於建築物完工
    後再向原告貸款3000萬元，截至被告己○○出售予吳招蓉為
    止（登記所有權人為戊○○○），已繳交56期共1600萬元以
    上之本息予原告。嗣被告己○○於84年間出售系爭不動產後
    ，戊○○○亦自84年8月至87年2月止，連續31期將本息繳交
    予原告。原告明知系爭不動產所有權已移轉予戊○○○，並
    持續收取戊○○○繳交之本息，足證原告早已知悉，並同意
    由戊○○○為系爭借款之債務承擔，則系爭借款實已由戊○○○及吳招蓉為債務承擔無訛，原告自無向被告己○○請求
    返還系爭借款債務之餘地。
  (三)按由第三人就債權所為之擔保，除該第三人對於債務之承擔
    已為承認外，因債務之承擔而消滅，民法第304條第2項定有
    明文。本件被告丙○○曾與原告訂立一連帶保證契約，擔保
    被告己○○與原告之系爭借款債務，然上開債務承擔契約生
    效並經原告承認後，因被告丙○○對債務承擔人之債信情況
    並不熟悉，故並未對該債務承擔契約為承認，依上揭規定，
    其保證債務因此而消滅，故原告要求被告丙○○履行其保證
    債務，亦屬無理由。
  (四)被告己○○與戊○○○及吳招蓉於系爭不動產買賣契約成立
    後，被告己○○甚且支付買價差額、貸款差額、利息差額等
    予戊○○○等人，當時被告己○○若非已與戊○○○及吳招
    榮達成合意由其等為債務承擔，被告己○○怎可能再支付上
    揭款項？若戊○○○及吳招蓉未購買系爭房地，被告己○○
    怎可能支付上揭款項？再者84年5月5日當天簽約時，有訴外
    人盧長淵、陳明吉、盧月嬌、林清海等介紹人及土地代書許
    文怡等，與雙方當事人在場；簽約完畢，每位介紹人也依社
    會慣例收取合理之介紹費，此亦有介紹人盧月嬌之書面證詞
    可稽，足徵戊○○○在鈞院之證言顯係虛偽之詞。此外，縱
    吳招蓉與戊○○○係通謀而為虛偽之意思表示，但兩人間之
    無效行為，並不影響戊○○○實際分期清償系爭不動產抵押
    之本息，以承擔被告對原告債務之效力。事實上原告亦明知
    系爭不動產已移轉於戊○○○，並同意其為債務承擔，故原
    告自84年8月間起至87年2月間止，乃轉向戊○○○收取本息
    ，且在戊○○○未繼續繳交本息之日起，遂逕向戊○○○以
    強制執行之手段，請求清償並至查封，且於拍賣扺押標的物
    期間，原告亦從未通知被告己○○。
  (五)退而言之，若鈞院認原告之主張有理，惟原告請求給付之利
    息，其中利息超過5年之請求權時效部分，被告等自得主張
    時效消滅拒絕給付。又兩造間所約定之違約金，係依年息20
    %計算，衡諸現今銀行利率已大幅調降，依此計算違約金顯
    有過高之情形，故請鈞院審酌雙方所受損害之客觀情事，予
    以核減。
  (六)綜上所述，被告己○○對原告之系爭借款債務既已移轉他人
    ，且被告丙○○亦未對該債務承擔契約為承認，其保證債務
    即因此消滅，則原告之主張即無理由等語置辯，並聲明：原
    告之訴駁回；且陳明如受不利判決，願供擔保請准宣告免為
    假執行。
三、本件兩造經本院整理簡化爭點，其結果如下：
  (一)不爭執之事項：
  (1)被告己○○於79年10月22日分別向原告借款1650萬元及1350
    萬元，借款期限均自79年12月12日至99年12月12日止，並由
    被告丙○○擔任連帶保證人，惟自87年2月12日起即未依約
    繳納本息。嗣原告遂以戊○○○為相對人，向高雄地方法院
    聲請拍賣抵押物裁定（85年度拍字第322號裁定），並於91
    年5月29日向高雄地方法院聲請拍賣抵押物之強制執行，經
    高雄地方法院91年度執字第22513號執行並拍定後，分配受
    償00000000元（計算至92年7月18日止，僅受償部分利息，
    本金及違約金則均未清償），仍有00000000元（其中本金為
    00000000元，已到期之利息及違約金為0000000元）未獲清
    償。
  (2)被告己○○曾以系爭不動產於79年11月30日設定最高限額抵
    押權3600萬元予原告，實際貸款3000萬元，截至被告己○○
    將系爭不動產出售予吳招蓉為止（登記所有權人為戊○○○
    ），已繳交56期共1600萬元以上之本息予原告。嗣被告己○○出售系爭不動產予戊○○○後，戊○○○亦自84年8月至
    87年2月止，連續31期將本息繳交予原告。
  (3)被告己○○曾於84年5月5日與吳招蓉就系爭不動產訂立買賣
    契約，契約中約定：「於簽訂本約三日起由乙方（即吳招蓉
    ）承受甲方（即被告己○○）原向國泰人壽保險公司貸款餘
    額貳仟柒佰陸拾萬元正，其差額部分參拾萬元，甲方同意於
    繳納土地增值稅時一併付與乙方。其利息自訂立本合約之次
    日起由乙方繳納，其繳納期間至捌拾肆年柒月伍日止，甲方
    同意於交屋日未交屋時，因延期所衍生之利息由甲方負責繳
    納，其期間至交屋日止。並於簽約日開立本票伍張作為擔保
    。」。
  (4)被告對原告所提出之系爭借款繳息明細等資料無意見。
  (二)爭執之事項：
  (1)系爭借款債務，是否已由吳昭蓉或戊○○○承擔，且經原告
    同意？
  (2)系爭借款債務如未由吳昭蓉或戊○○○承擔，則原告向被告
    等請求給付利息，超過5年部分，是否已罹於請求權消滅時
    效？另原告請求被告等給付違約金部分，是否亦有約定過高
    之情事？
四、本件得心證之理由：
  (一)上揭不爭執之事實，復有原告提出之擔保放款借據影本2紙
    、國泰人壽保險股份有限公司約定書影本1份、臺灣高雄地
    方法院91年度執字第22513號強制執行事件92年8月1日分配
    表影本1紙、本院98年度司促字第51319號支付命令影本1份
    、被告己○○83年5月12日至92年7月18日間之繳息紀錄表影
    本1份、高雄市新興地政事務所新庄段8小段41、42號地號土
    地、184號建號建物異動索引各1份，被告提出之84年5月5日
    不動產買賣契約書影本1份、臺中市第九信用合作社84年5月
    12日面額160578元支票影本1紙（發票人己○○、支票號碼
    FA0000000、帳號1498-7）等資料附卷可憑，且經本院調閱
    臺灣高雄地方法院87年度執字第22481號、91年度執字第225
    13號強制執行事件卷宗查核屬實，此部分堪信為真實。
  (二)又被告等陳稱系爭借款債務於被告己○○將系爭不動產出售
    予吳招蓉之際，業由被告己○○與吳招蓉訂立上開債務承擔
    契約乙節，已如前述，雖證人戊○○○於本院審理中到庭證
    稱：系爭不動產買賣契約是假的，是因被告己○○無力繳納
    貸款利息，故要伊幫忙找人擔任人頭買受人，伊才找吳招蓉
    與被告己○○簽立買賣契約書，並將系爭不動產過戶於伊名
    下，再由伊將系爭不動產轉賣出去，吳招蓉都沒有參與系爭
    不動產之買賣，伊或吳招蓉亦均未支付任何價金等語，然觀
    被告己○○於84年間曾簽發臺中市第九信用合作社面額1605
    78元支票1紙予吳招蓉，有上揭支票影本1紙在卷供參，核與
    被告等提出之84年5月22日台中工業區郵局存證信函所載：
    茲檢附該貸款本人（指被告己○○）應繳日數（4月12日至5
    月5日）之利息計壹拾陸萬零伍佰柒拾捌元正之支票乙張，
    請台端收執˙˙等內容相符，則如系爭不動產之買賣契約係
    屬虛偽，衡情被告己○○當無需支付該筆利息款項予吳招蓉
    。又觀戊○○○於取得系爭不動產所有權後，曾於86年9月3
    日將系爭不動產共同設定700萬元普通抵押權予訴外人吳佩
    芬，嗣並與其夫之母陳金樹蘭將系爭房屋共同出租予訴外人
    震東服飾開發有限公司（負責人為訴外人即戊○○○之夫陳
    明吉），租期自90年12月1日至92年11月31日，租金每月5萬
    元，後經該院於92年1月20日以92高貴民夏91執字第22513號
    通知予以除去租賃等情，亦據本院調閱前開執行事件卷宗核
    閱無誤，益徵被告己○○確已將系爭不動產出賣予吳招蓉，
    否則被告己○○焉有可能容認戊○○○將系爭不動產設定高
    額抵押權及出租予他人之理。是證人戊○○○上開所陳，顯
    與常情有違，且與事實不符，應不足取。被告等上開所稱，
    至堪採信。
  (三)被告等又辯稱：系爭借款債務之上開債務承擔約定之事，業
    經原告同意云云，然此為原告所堅決否認。按當事人主張有
    利於己之事實者，就其事實有舉證之責任，民事訴訟法第27
    7 條前段定有明文。次按第三人與債權人訂立契約承擔債務
    人之債務者，其債務於契約成立時，移轉於第三人。第三人
    與債務人訂立契約承擔其債務者，非經債權人承認對於債權
    人不生效力。民法第300條、第301條，分別定有明文。是債
    務承擔，須由債權人與第三人訂立契約（即勿庸經債務人同
    意）或由債務人與第三人訂立債務承擔契約，而經債權人同
    意始生債務承擔之效力。此亦即債之相對性。再按債務之承
    任（即承擔），乃第三人與債權人或債務人所為以移轉債務
    為標的之契約，依法須第三人與債權人訂立契約，承擔債務
    人之債務，或與債務人訂約而經債權人承認而始克生效（參
    最高法院20年上字第2017號判例要旨）。揆諸上開規定及判
    例意旨之說明，被告等就上開所稱有利於己之事實，自應負
    舉證之責。經查，觀諸卷附被告己○○於85年7月15日對
    吳招蓉所發之存證信函（副本予原告及戊○○○）雖載明：
    「˙˙依所訂買賣契約第2條，台端承受本人原向國泰貸款
    之餘額...等語，惟依原告提出之繳款記錄表，其中僅列有
    繳款前本金餘額、應繳日期、實繳日期、適用年利率、本金
    、利息、延滯金、違約金、管理費、票據表示、繳款方式等
    項目，其上並無繳款人為何人之記載，有該繳款紀錄表影本
    可參，自難據該繳款記錄表逕以認定原告於收取本息之際，
    即知悉貸款之本息係由戊○○○所繳納。況貸款之繳納並不
    以本人親自為之為必要，亦得由他人代為繳納，則縱原告接
    受戊○○○繳納系爭借款債務之本息，亦尚難逕以推斷原告
    業已承認被告己○○與吳招蓉間所為之債務承擔。被告等
    雖又抗辯：原告曾於86年9月9日發函通知被告己○○及戊○○○辦理借新還舊云云，惟此亦為原告所否認，而證人戊○○○亦到庭證述：未曾收到原告所寄發請其辦理借款之存證
    信函等語，證人即曾受僱於原告處辦理放款業務之甲○○復
    到庭證稱：不清楚原告是否曾於86年9月間寄發任何存證信
    函給被告，亦不清楚被告己○○向原告之借款有無第三人承
    擔等語，此外，被告等復無法提出其他證據證明原告確有寄
    發請戊○○○辦理借新還舊之存證信函之事，則被告等上揭
    所辯，實難逕信。況原告縱有寄發該存證信函，惟所謂「借
    新還舊」乃須對新借款人進行徵信審核，申請人須備之文件
    與新受理件相同，且原則上需辦理擔保物重新設定之作業，
    此有原告提出之借新還舊件處理要點影本、各類貸款受理必
    備文件影本在卷可憑，準此，「借新還舊」既仍要審核債務
    承擔人之資格，則原告縱有通知他人辦理借新還舊乙事，亦
    要非屬對債務承擔之承認至明。再被告等雖辯稱：原告受
    被告通知系爭債務由戊○○○承擔後，於戊○○○無力繳納
    本息時即逕以戊○○○為債務人訴請強制執行，其行為已符
    合最高法院18年上字第61號判例之意旨，可認原告已經承認
    系爭借款之債務承擔云云，然按抵押權人，於債權已屆清償
    期，而未受清償者，得聲請法院，拍賣抵押物，就其賣得價
    金而受清償，民法第873條定有明文。次按不動產所有人設
    定抵押權後，將不動產讓與他人者，依民法第867條但書規
    定，其抵押權不因此而受影響，抵押權人得本於追及其物之
    效力實行抵押權。查系爭不動產既經抵押人讓與他人而屬於
    受讓之他人所有，則因實行抵押權而聲請法院裁定准許拍賣
    該不動產時，自應列受讓之他人為相對人（參最高法院74年
    台抗字第431號判例要旨），則原告嗣雖以戊○○○為執行
    債務人聲請強制執行，惟其既為系爭不動產之抵押權人，則
    原告列該不動產之現所有人即戊○○○為執行債務人聲請請
    強制執行，揆諸上揭規定及判例要旨之說明，亦僅為實行其
    抵押權之行逕，殊難認原告有逕向第三人請求清償該借款債
    務之意思，自亦難認原告對被告己○○與吳招蓉間債務承擔
    約定之乙事，已為明示或默示承認。綜上所述，被告等既
    無法舉證證明系爭借款債務，約定由戊○○○或吳招蓉承擔
    乙事，確經原告同意，則依舉證責任分配之原則，渠等自應
    受不利之認定，其等上開所辯，自不足採認。再系爭借款債
    務既無如被告等所稱債務承擔之情事，則系爭借款債務之連
    帶保證人即被告丙○○自無適用民法第304條第2項規定之餘
    地，而謂其所負之連帶保證責任，已因債務承擔而消滅，自
    不待言。從而，原告主張其並未同意系爭借款債務之承擔，
    被告己○○對原告仍須負償還系爭借款之責，被告丙○○所
    負之連帶保證責任亦不消滅乙節，自堪採信。
  (四)另按利息、紅利、租金、贍養費、退職金及其他一年或不及
    一年之定期給付債權，其各期給付請求權，因五年間不行使
    而消滅；又按消滅時效，因左列事由而中斷：三、起訴。左
    列事項，與起訴有同一效力：一、依督促程序，聲請發支付
    命令。民法第126條、第129條定有明文。查原告係於98年11
    月18日對被告等提起本件訴訟（因支付命令經被告等依法提
    出異議，而視為起訴），此有本院蓋於民事支付命令聲請狀
    上之收文章可憑，則系爭利息超過5年部分，揆諸上開規定
    之說明，自已罹於請求權消滅時效，則被告等就此提出時效
    抗辯拒絕給付，自屬有據。是本件就系爭利息部分，原告僅
    得請求自98年11月18日起回溯5年內即自93年11日19日起至
    清償日止之利息，逾此部分之利息請求，即屬無據。
  (五)再按約定之違約金額過高者，法院得依職權減至相當之數額
    ，為民法第252條所明定。惟按衡量違約金是否過高、是否
    相當仍須依一般客觀事實、社會經濟狀況及當事人所受損害
    情形，以為酌定標準。且約定之違約金是否過高、應就債務
    人若能如期履行債務時，債權人可得享受之一切利益為衡量
    之標準（參最高法院49年台上字第807號、51年台上字第19
    號判例意旨）。查觀諸兩造於前開借據約定「如有遲延履行
    時，除按原訂利率支付遲延利息外，自逾期之日起6個月以
    內者，另按原訂利率10%，逾期6個月以上者，另按原訂利率
    20%加付違約金。」，即知兩造約定之違約金乃視為因不於
    適當時期或不依適當方法履行債務所生損害之賠償總額。又
    查兩造約定之借款利率，借款當時約定利率為年息12.75%，
    目前請求利率亦僅為年息10%，均未逾民法第205條規定之年
    息20%，亦未逾民法第204條約定之12%，應屬合理。再者，
    以借款利息之一成及二成計付違約金，乃國內銀行借款慣用
    之約定，倘被告能如期履行債務，原告即可即時收回債權，
    並作其他放款使用，而無須另支出成本催收，況本件原告所
    請求之利息及違約金之利率總和為12%（10%＋2%=12%），未
    逾民法第205條之規定，亦無顯不公平之情形。是本院斟酌
    一般之客觀事實，及社會經濟狀況及原告因被告等未依約履
    行債務所受之損害，認為兩造約定上開違約金，並無過高之
    情形可言，是被告等又抗辯違約金約定過高，請求酌減云云
    ，即屬無據。
  (六)綜上所述，原告主張被告己○○向其借款，並由被告丙○○
    擔任連帶保證人，詎被告等於87年2月12日起即未依約繳納
    本息，其自得請求被告等連帶給付系爭借款本金、利息及違
    約金，應屬可採；至被告等雖抗辯系爭借款債務已由第三人
    承擔並經原告同意，惟未能舉證以實其說，自仍應負返還系
    爭借款本金、利息及給付違約金之責任。又被告等抗辯利息
    請求權超過起訴日前5年之部分，已罹於時效而得拒絕給付
    等語，為有理由，原告就此部分之請求，即不應准許。末被
    告等復抗辯違約金之約定過高云云，則非可採。從而，原告
    依消費借貸及連帶保證之法律關係，請求被告等連帶給付00
    000000元，及其中00000000元，自93年11月19日起至清償日
    止，按年息10%計算之利息；暨自92年8月19日起至清償日止
    ，按上開利率20%計算之違約金，為有理由，應予准許。逾
    此範圍之請求，即無理由，應予駁回。
五、本件原告並未陳明願供擔保請准宣告假執行，經核亦無應依
    職權宣告假執行之情事，則被告陳明如受不利判決，願供擔
    保請准免為假執行，容有誤解，併此敘明。
六、末本件事證已臻明確，兩造其餘攻擊防禦方法及所提證據，
    經本院審酌後，於判決結果均不生影響，爰不一一予以論駁
    ，附此敘明。
丙、據上論結，本件原告之訴一部為有理由，一部為無理由，依
    民事訴訟法第79條、第85條第2項，判決如主文。
中    華    民    國    99    年    7     月    30    日
                  民事第四庭  法  官  黃文進
以上正本證明與原本無異。
如對本判決上訴，須於判決送達後20日內向本院提出上訴狀。如
委任律師提起上訴者，應一併繳納上訴審裁判費。
中    華    民    國    99    年    7    月    30    日
                              書記官

司法院資訊處製作；財團法人民間司法改革基金會備份。
